【裁判字號】    96,交上易,1420
【裁判日期】    970325
【裁判案由】    過失重傷害
【裁判全文】
臺灣高等法院臺中分院刑事判決      96年度交上易字第1420號
上  訴  人  臺灣臺中地方法院檢察署檢察官
被      告  丙○○
上列上訴人因過失重傷害案件，不服臺灣臺中地方法院96年度交
易字第74號中華民國96年5月18日第一審判決（起訴案號：臺灣
臺中地方法院檢察署95年度調偵字第263號），提起上訴，本院
判決如下：
    主  文
原判決撤銷。
丙○○過失傷害人致重傷，處有期徒刑陸月，如易科罰金，以銀
元參佰元即新臺幣玖佰元折算壹日，減為有期徒刑參月，如易科
罰金，以銀元參佰元即新臺幣玖佰元折算壹日，緩刑貳年。
    事實
一、丙○○於民國95年2月18日晚上10時54分許，騎乘車號HH8-
    220號重型機車，以時速60公里沿臺中縣大里市○○路○段
    由南往北方向行駛，途經國光路與東明路口，本應注意車前
    狀況，隨時採取必要之安全措施；並應注意行經彎道應減速
    慢行，作隨時停車之準備；而依當時天候晴、夜間有照明、
    路面柏油乾燥無缺陷、道路無障礙物等情形，又無不能注意
    之情事，竟疏未注意車前狀況，復未減速慢行，適林禧爝沿
    東明路欲由東往西方向穿越該設有行人穿越道之東明路與國
    光路二段之交岔路口時，亦疏未注意行人穿越道路，應經由
    行人穿越道，及行進方向為紅燈時，應停止讓綠燈方向人車
    先行，丙○○騎乘上開重型機車行至該交岔路口時，以車頭
    撞擊未依號誌規定，在行人穿越道前方闖越紅燈之林禧爝，
    致林禧爝倒地因而受有頭部外傷合併腦挫、顱內出血、左側
    半球拴塞、左側第3、4、5肋骨骨折、前額撕裂傷、身體多
    數擦傷、挫傷等傷害，經送醫急救後仍因前開傷害肇致創傷
    性腦傷併右側無力、水腦症、失語症等，產生運動、語言及
    吞嚥功能障礙，日常生活完全無法自理，需由他人24小時照
    顧之情狀，達身體健康重大不治之重傷害程度。
二、案經林禧爝配偶乙○○訴請臺灣臺中地方法院檢察署檢察官
    偵查起訴。
    理      由
一、訊據被告丙○○於原審審理時，對於前開犯罪事實均供承不
    諱，核與證人劉澤棟之證述相符，並有道路交通事故現場圖
    、道路交通事故調查報告表（一）（二）、臺中縣大里市○
    ○路○段與東明路口監視器照片4張、交通事故現場照片24
    張、財團法人仁愛綜合醫院診斷證明書1張、中山醫學大學
    附設醫院診斷證明書3張及林禧爝中華民國身心障礙手冊影
    本1張在卷可證，被告於本院審理時，雖以案發當時只看到
    一個黑影即發生碰撞及並無證據證明被害人當時之行進方向
    等語置辯，惟查：
(一)本件事故發生後，被害人林禧爝係遭撞擊而倒臥在地，並在
    該交岔路口行人穿越道前方留下血跡，被告機車則以左側著
    地，連人帶車方式，穿越行人穿越道後，朝中間車道滑行等
    情，此均有詳細繪製車禍現場行人血跡及被告機車刮地痕等
    跡證之道路交通事故現場圖、現場照片及路口監視器翻拍照
    片等在卷可按，足證被告駕駛機車所撞擊者確實為被害人林
    禧爝無訛，且依車禍發生後，被告機車係以左側倒地方式刮
    地滑行及被害人林禧爝遭撞擊後倒地，血跡遺留之位置係在
    被告機車刮地痕之右側等情以觀（見他卷p31、p22)，被害
    人林禧爝於車禍發生當時，係沿東明路由東往西方向，甫穿
    越交岔路口時，在被告之右側，遭被告以駕駛之機車撞擊倒
    地受傷，灼然甚明，被告上開辯詞，無足採信。
(二)按汽車行駛時駕駛人應注意車前狀況，並隨時採取必要之安
    全措施；汽車行經彎道均應減速慢行，作隨時停車之準備，
    道路交通安全規則第94條第3項、第93條第1項第2款分別訂
    有明文，被告既領有駕駛執照，其於右揭時地駕車行駛自應
    遵守上述道路交通安全規定，依當時情形亦非不能注意，其
    於行經彎道及臨近行人穿越道時，疏未注意車前狀況及應減
    速慢行，作隨時停車之準備，因而肇禍，自應負過失責任。
    又被告前述過失行為，致林禧爝倒地因而受有頭部外傷合併
    腦挫、顱內出血、左側半球拴塞、左側第3、4、5肋骨骨折
    、前額撕裂傷、身體多數擦傷、挫傷等傷害，經送醫急救後
    仍因前開傷害肇致創傷性腦傷併右側無力、水腦症、失語症
    等，產生運動、語言及吞嚥功能障礙，日常生活完全無法自
    理，需由他人24小時照顧之情狀，達身體健康重大不治之重
    傷害程度，有財團法人仁愛綜合醫院診斷證明書壹張、中山
    醫學大學附設醫院診斷證明書三張、中華民國身心障礙手冊
    影本壹張，被害人因此次車禍造成重大傷害，聲請為禁治產
    宣告，亦有本院95年度禁字第266號裁定附卷可證，足證被
    告之過失與被害人林禧爝之重傷結果間具有相當因果關係，
    是以，本件事證明確，被告之犯行洵堪認定。
(三)至於(1)公訴人起訴認被告丙○○行經肇事地點在行人穿越道
    ，遇有被害人林禧爝在該行人穿越道上穿越時，被告丙○○
    未暫停讓行人先行通過，被告不依規定暫停讓行人先行通過
    ，因而致人受傷，有違道路交通安全規則第103條規定，應
    依道路交通管理處罰條例第86條第1項規定加重其刑一節，
    訊之被告丙○○，堅決否認，並辯稱：「就鑑定意見書是單
    方之詞，所言不實在，應是在兩個人行穿越道中間路口撞到
    的，當時我行走的方向是綠燈，我方是幹道，對方是支線道
    ，當時我是過了天橋，是在天橋和對面的人行道中間撞到被
    害人的，當時我也受傷」等語，經查依現場照片所示，被害
    人林禧爝被撞後之血跡，係在人行道前方，而被告丙○○撞
    倒被害人，機車倒地後之機車刮地痕，亦自行人穿越道前之
    血跡前3點1公尺開始有倒地後之刮地痕（血跡離人行斑馬線
    尚有一些距離），本件依現場遺留之行人血跡及機車括地痕
    ，均於行人穿越道前方，臺灣省台中縣區車輛行車事故鑑定
    委員會之鑑定，認為被告係在行人穿越道上被撞，因鑑定時
    被告並無前往說明，以致造成誤認，可見撞擊點係在行人穿
    越道前方即交岔路口上，而非在行人穿越道上。(2)公訴人上
    訴意旨另以本件係被告闖越紅燈，始撞擊被害人等語，惟本
    件肇事路段即台中縣大里市○○路○段與東明路交岔路口，
    由國光路二段南往北（往台中市方向）燈號時相為左轉保護
    三時相，各類燈號秒差依序為紅燈50秒、變換箭頭直行、右
    轉綠燈100秒、變換黃燈3秒、變換箭頭左轉燈20秒、變換黃
    燈3秒，號誌依此順序輪放，有霧峰分局霧峰交通分隊勘查
    報告一紙在卷可稽，而依肇事當時路口監視器連續錄影拍下
    之照片所示，被告於22時54分13秒人車朝中間車道滑行、22
    時54分15秒被告人倒臥在中間車道與內側車道之分隔線上、
    22時54分31秒被告自行起立，且照片右下方有白色車輛行經
    該路段之慢車道，而該白色車輛之車頂有綠色號誌之光影映
    照其上、22時54分35秒有一白色自小客車以轉彎之方式，由
    東明路左轉駛入國光路二段之肇事路段，並行經已自行站立
    之被告身旁等情（見他卷p31、32)，在被告於22時54分13
    秒倒地滑行後18秒即22時54分31秒時，依當時行經肇事路段
    即國光路二段往台中市○○○○道上白色車輛車頂所映照之
    綠色燈號，可知於22時54分31秒時被告行車方向之燈號仍為
    綠燈，而在22時54分35秒時，即可察覺該路段始有東明路車
    輛左轉進入國光路二段，亦即被告行車方向之燈號於22時54
    分35秒方轉為紅燈，再參酌上開勘查報告所載，被告行車方
    向即國光路南往北之綠燈號誌計100秒，可知被告於22時54
    分13秒人車倒地滑行穿越行人穿越道時，國光路二段由南往
    北之燈號應為綠燈，亦即被告行進方向應屬綠燈，此均有當
    時上開現場監視器翻拍照片及勘查報告可證。足證被告辯稱
    其當時行進方向為綠燈，應認屬實。(3)此外，本件車禍之後
    ，被害人林禧爝雖已於96年8月22日因兩側肺炎，導致成人
    呼吸窘迫症、呼吸衰竭之肺炎敗血症死亡，惟其係於95年2
    月18日因本件車禍致頭部外傷合併腦挫、顱內出血、左側半
    球拴塞、左側第3、4、5肋骨骨折、前額撕裂傷等多處擦傷
    住進財團法人仁愛綜合醫院手術，仍因傷重致創傷性腦傷併
    右側無力、水腦症、失語症，產生運動、語言及吞嚥功能障
    礙，而變成長期臥床患者，並於96年5月20日因肺炎及諸多
    併發症住院治療，於96年6月7日病況穩定出院，復於96年6
    月10日再度因肺炎住院，因感染嚴重，於96年8月22日因肺
    炎敗血症死亡，因病人74歲高壽，即使沒有車禍，亦有可能
    同樣因肺炎而往生，此有財團法人仁愛綜合醫院96年9月17
    日、97年1月15日出具之診療說明書各1份在卷可稽。從而被
    害人林禧爝之死亡係因肺部感染併發肺炎敗血症死亡，與本
    件車禍被告之過失行為之間，應無因果關係，併予敘明。
三、查，被告行為後，中華民國刑法於94年2月2日修正公布，並
    自95年7月1日施行，有關：
  (一)關於罰金最低額部分，依修正後刑法第 33條第5款規定為「
    新臺幣1000元以上，以百元計算之」，較舊法所定罰金最低
    額為銀元1元（即新台幣3元）以上為重，依刑法第2條第1項
    規定，以修正前之規定有利於被告。
  (二)易科罰金折算標準部分，被告行為後，罰金罰鍰提高標準條
    例第2條業於95年5月17日刪除第2條條文；並自95年7月1日
    施行，而刑法第41條第1項前段關於易科罰金之折算標準已
    由舊法之銀元1百元、2百元、3百元修正為新臺幣1千元、2
    千元、3千元，因屬科刑規範事項之變更，其折算標準為裁
    判時所應諭知，自有就新舊法規定比較之必要，經比較新舊
    法結果，以被告行為時之舊法較為有利於被告，是依刑法第
    2條第1項前段之規定，應適用被告行為時之舊法即依修正前
    刑法第41條第1項前段、修正前罰金罰鍰提高標準條例第2條
    之規定，諭知以銀元3百元（即新臺幣9百元）折算1日作為
    易科罰金之折算標準
  (三)刑法緩刑之宣告部分，修正前之要件僅限於未曾受或前受徒
    刑以上刑之宣告者，係包括故意或過失犯罪之情形在內，修
    法後則擴大其適用範圍，凡未因故意犯罪而受徒刑以上之宣
    告者，皆得適用之，惟本件被告未曾犯罪受有期徒刑宣告，
    或受有期徒刑宣告後，執行完畢或赦免後，5年內未曾受有
    期徒刑以上刑之宣告，是以不論依修正前後刑法第74條規定
    ，皆得宣告緩刑。又從撤銷緩刑規定的角度而言，94年2月2
    日修正公布之刑法放寬撤銷緩刑事由，對行為人較不利，但
    是從新刑法施行法第6條之1可知，不論緩刑宣告係在新法施
    行前而適用舊法為之，或新法施行後適用新法為之，皆得依
    新法規定撤銷緩刑，故就撒銷緩刑而言，沒有新舊法何者較
    有利或不利之比較問題。然依新刑法第74條第2項得命行為
    人履行負擔，同條第4項緩刑效力不及於從刑及保安處分，
    而舊刑法行為人不須履行負擔且緩刑效力及於主刑及從刑，
    整體比較之下，依新刑法第74條所為緩刑宣告較不利於行為
    人，故依新刑法第2條第1項前段，應適用行為時法律，即修
    正前之刑法為緩刑之宣告。
四、核被告所為，係犯刑法第284條第1項後段之過失致人重傷罪
    。原審法院以被告上揭過失致重傷罪，事證明確，應予論科
    ，固非無見。惟查：本件被告於行為後，中華民國96年罪犯
    減刑條例已經公布施行，本犯罪合於該減刑條例第2條第1項
    第3款所列減刑規定，依法應予以減輕，原審未及審酌，容
    有未洽。本件公訴人認被害人對於車禍之發生無過失，及肇
    事時，係被告未遵行燈號指示為由提起上訴，雖無理由，已
    詳述如前，惟原判決既有上開可議之處，自應由本院予以撤
    銷改判。爰審酌被告無不法犯罪前科紀錄，素行尚佳，有臺
    灣高等法院被告前案紀錄表在卷可按，於本件車禍所生之危
    害、被害人之傷勢嚴重及其就本件車禍發生之過失程度、被
    害人與有過失之情形，暨其犯後未能坦認自己過失之犯罪後
    態度等一切情形，量處如主文第2項所示之刑，及易科罰金
    折算之標準，並依中華民國96年罪犯減刑條例減輕其宣告刑
    2分之1，並諭知易科罰金之折算標準。末查被告以前未曾受
    有期徒刑以上刑之宣告，有台灣高等法院被告前案紀錄表在
    卷可查，其因一時過失，偶罹刑典，惟已與被害人家屬達成
    和解，並已如數給付清償完畢，亦有和解書一份在卷可按，
    經此刑之宣告後，應知警惕而無再犯之虞，本院因認暫不執
    行其刑為適當，並依修正前刑法第74條第1款規定諭知緩刑2
    年，以啟自新。
據上論結，應依刑事訴訟法第369條第1項前段、第364條、第299
條第1項前段，刑法第2條第1項前段、第284條第1項後段、第41
條第1項前段（修正前）、第74條第1款 (修正前)，中華民國九
十六年罪犯減刑條例第2條第1項第3款、第7條、第9條，罰金罰
鍰提高標準條例第1條前段、第2條 (修正前)，判決如主文。
本案經檢察官甲○○到庭執行職務。
中    華    民    國    97    年    3    月    25    日
            刑事第六庭  審判長法  官  李  文  雄
                              法  官  邱  顯  祥
                              法  官  林  靜  芬
上列正本證明與原本無異。
不得上訴。
                              書記官  高  勳  楠
中    華    民    國    97    年    3    月    25    日


司法院資訊處製作；財團法人民間司法改革基金會備份。
